【裁判字號】    98,審易,1
【裁判日期】    980219
【裁判案由】    竊盜等
【裁判全文】
臺灣新竹地方法院刑事判決               98年度審易字第1號
公  訴  人  臺灣新竹地方法院檢察署檢察官
被      告  乙○○
                      國民
上列被告因竊盜等案件，經檢察官提起公訴（97年度偵字第7138
號、第8101號），經被告於本院準備程序中，就被訴事實為有罪
之陳述，經告知被告簡式審判程序之旨，並聽取檢察官、被告之
意見後，經本院進行簡式審判程序，本院判決如下：
    主    文
乙○○犯竊盜罪，累犯，處有期徒刑肆月；扣案之鑰匙壹支，沒
收之；又犯過失傷害罪，處有期徒刑肆月；又犯攜帶兇器竊盜罪
，累犯，處有期徒刑拾月；扣案之扁鑽壹支，沒收之。應執行有
期徒刑壹年月；扣案之鑰匙、扁鑽各壹支，均沒收之。
    犯罪事實
一、乙○○前於民國91年間，因連續施用第一、二級毒品案件，
    經本院於92年4 月30日以92年度訴字第192 號判決分別判處
    有期徒刑8 月、6 月，經定應執行有期徒刑1 年，於93年11
    月11日縮刑期滿執行完畢。嗣於94年間，因施用第一、二級
    毒品案件，經臺灣高等法院於95年5 月10日以94年度上訴字
    第3836號判決分別判處有期徒刑11月、7 月；又於95年間，
    因妨害自由案件，經臺灣板橋地方法院於96年5 月8 日以96
    年度訴字第307 號判決判處有期徒刑6 月；再於95年間，因
    連續竊盜案件，經本院於95年8 月10日以95年度簡上字第12
    7 號判決判處有期徒刑9 月；復於95年間，因施用第一級毒
    品案件，經本院於95年8 月31日以95年度訴字第621 號判決
    判處有期徒刑10月；前開各罪，分別經減刑後定應執行有期
    徒刑1 年7 月確定，於97年1 月1 日縮刑期滿執行完畢。
二、詎乙○○仍不知悔改，復於97年10月20日凌晨3 時許，在新
    竹縣竹東鎮○○路71巷1 弄13號前，意圖為自己不法之所有
    ，以自備鑰匙1 把，竊取丙○○所有之車牌號碼SMY －053
    號輕型機車1 部，得手後，即騎駛該車逃離現場，供己騎作
    交通工具之用。嗣於同日凌晨6 時30分許，乙○○無照騎乘
    上開竊得機車欲返家，行經新竹縣芎林鄉○○街92巷口時，
    本應注意車前狀況，隨時採取必要之安全措施，而依當時情
    況，且依當時天候雨、夜間無照明之柏油道路、視距良好且
    無障礙物，並無不能注意之情形，竟疏未注意前方狀況，而
    撞及前方同道路步行之路人戊○○、丁○○○，使戊○○、
    丁○○○倒地，戊○○受有左手肘擦傷、頭部外傷及左臀部
    挫傷；丁○○○受有左肩擦傷及額頭、兩手擦傷等傷害。乙○○亦人車倒地，而警員據報到場處理，起出乙○○竊得之
    車牌號碼SMY －053 號機車1 部（業已發還丙○○），並扣
    得乙○○所有供竊取上開機車所用之自備鑰匙1 支，始查悉
    上情。
三、乙○○復意圖為自己不法所有，於97年11月23日上午10時30
    分許，在新竹市○○路與花園街口，趁無人注意之際，以客
    觀上足以傷害人之生命、身體，可作為兇器之用及屬其所有
    且事前已磨製完成之扁鑽1 支，破壞甲○○所有車號GZ－15
    62號自小客車車門及油門鑰匙孔後（毀損部分，未據告訴）
    ，發動該自小客車後駛離而竊得之，適為甲○○發現其自小
    客車正在移動駛離，遂上前追趕欲攔阻之，惟恐無法趕上，
    甲○○請路過之機車騎士辜樑竹載其上前攔阻，適乙○○因
    紅燈而停車，甲○○隨即跳下機車上前打開其自小客車駕駛
    座之車門，阻止乙○○繼續開車，嗣該自小客車因雙方拉扯
    緩緩停至路旁，經報警處理，始悉上情，並扣得乙○○所有
    供其竊取之用之扁鑽1 支。
四、案經丙○○、戊○○、丁○○○訴由新竹縣政府警察局橫山
    分局及新竹市警察局第二分局報告臺灣新竹地方法院檢察署
    檢察官偵查起訴。
    理    由
一、程序部分：
    按除被告所犯為死刑、無期徒刑、最輕本刑為3 年以上有期
    徒刑之罪或高等法院管轄第一審案件者外，於前條第1 項程
    序進行中，被告先就被訴事實為有罪之陳述時，審判長得告
    知被告簡式審判程序之旨，並聽取當事人、代理人、辯護人
    及輔佐人之意見後，裁定進行簡式審判程序，刑事訴訟法第
    273 條之1 第1 項定有明文。本件被告乙○○所犯係死刑、
    無期徒刑、最輕本刑為3 年以上有期徒刑以外之罪，其於準
    備程序中就被訴事實為有罪之陳述，經告知簡式審判程序之
    旨，並聽取公訴人及被告乙○○之意見後，本院認為適宜進
    行簡式審判程序，合先敘明。
二、認定被告乙○○犯行所憑之各項證據：
    訊據被告乙○○對於上開犯行，迭於警詢、偵查及本院準備
    、簡式審判程序時均坦承不諱。其稱：伊於97年10月20日凌
    晨3 時許，在新竹縣竹東鎮○○路71巷1 弄13號前，持自備
    鑰匙1 支，竊取被害人丙○○所有之車牌號碼SMY-053 號之
    輕型機車，供己代步，嗣於同日凌晨6 時30分許，伊騎乘上
    開輕型機車，行經新竹縣芎林鄉○○街92巷口時，撞擊前方
    同道路步行之路人戊○○、丁○○○；伊另於97年11月23日
    上午10時30分許，在新竹市○○路與花園街口，持伊事前已
    磨製完成之扁鑽1 支，破壞被害人甲○○所有車號GZ－1562
    號自小客車車門及油門鑰匙孔後，發動該自小客車後駛離而
    竊得之，未料被害人甲○○發現後，遂上前追趕攔阻，被警
    方所扣得之鑰匙及扁鑽都係伊所有之物等語（見97年度偵字
    第7138號偵查卷第7 、8 、36、37頁、97年度偵字第8101號
    偵查卷第4 、5 、32、33、38、39頁，本院卷第32、41、42
    頁），此外，復有：
（一）告訴人丙○○於警詢中指述稱：他於97年10月20日凌晨6
      時許，接獲警方之通知，才知他所有停放在新竹縣竹東鎮
      ○○路71巷1 弄13號前之車牌號碼SMY-053 號輕型機車遭
      被告乙○○竊取，該輛機車價值約新臺幣（下同）5 千元
      等語（見上開第7138號偵查卷第9 、10頁）。
（二）告訴人戊○○於警詢、偵查、本院準備程序及簡式審判程
      序中之指述稱：他於97年10月20日凌晨6 時30分許，與母
      親丁○○○在新竹縣芎林鄉○○街92巷口往富林路3 段之
      方向散步時，突然1 輛車牌號碼SMY-053 號之輕型機車從
      他們後方衝撞過來，導致他與母親都受有傷害，他與母親
      要求被告乙○○賠償5 萬元，因為他因車禍，已經2 個月
      沒有工作了等語（見上開第7138號偵查卷第11、12、46頁
      ，本院卷第32、42頁）。
（三）告訴人丁○○○於警詢及本院準備程序時指述稱：她於97
      年10月20日凌晨6 時30分許，與兒子戊○○由新竹縣芎林
      鄉○○街92巷口往富林路3 段之方向散步時，突然1 輛機
      車從她們後方衝撞過來，導致她受有頭部、肩部、膝蓋之
      挫傷、擦傷，她希望被告乙○○能賠償她們5 萬元等語（
      見上開第7138號偵查卷第14頁，本院卷第32頁）。
（四）被害人甲○○於警詢及偵查中指述稱：他於97年11月23日
      早上10時30分許，發現他所有停放在新竹市○○路與花園
      街口之車牌號碼GZ-1562 號自小客車，遭1 名男子利用扁
      鑽破壞鎖頭後侵入，並發動車輛離開現場，他立即向前追
      趕，經過一段路後，竊賊因紅燈，停在新竹市○○路及光
      復路口，他即開啟車門，緊緊抓著方向盤，且路人及其餘
      駕駛有將車輛阻擋在竊賊前，才逮捕到竊賊即被告乙○○
      等語（見第8101號偵查卷第6 、37、38頁）。
（五）證人辜樑竹於偵查中證稱：他於97年11月23日上午10時30
      分許，在家中洗完衣服後，要拿到洗衣店去烘乾，他騎機
      車經過新竹市○○街附近時，碰到被害人甲○○將他攔下
      ，稱要去追小偷，他就載著被害人甲○○前去追趕，直到
      轉成紅燈時，他們才追到，被害人甲○○當場從他的機車
      跳下後，跑到自用小客車之駕駛座，將偷車的人攔下來，
      他也請很多路人去支援等語（見上開偵查卷第44、45頁）
      。
（六）新竹縣政府警察局橫山分局扣押筆錄、扣押物品目錄表、
      新竹市警察局第二分局搜索扣押筆錄、扣押物品目錄表、
      97年度保管字第001779號扣押物品清單、97年度保管字第
      001878號扣押物品清單、新竹縣政府警察局車輛尋獲電腦
      輸入單各1 份、贓物認領保管單2 紙（車牌號碼SMY-053
      號輕型機車業已發還予告訴人丙○○領回、車牌號碼GZ-1
      562 號自用小客車業經發還予被害人甲○○領回）、行政
      院國軍退除役官兵輔導委員會竹東榮民醫院戊○○、丁○○○之診斷證明書各1 紙、道路交通事故現場草圖、道路
      交通事故現場圖、道路交通事故調查報告表（一）、（二
      ）、證號查詢汽車駕駛人單、證號查詢機車駕駛人單各1
      份、犯罪工具、現場及車牌相片9 張及扣案之鑰匙及扁鑽
      各1 支在卷可資佐證（見上開第7138號偵查卷第16至18、
      22至26、53頁，上開第8101號偵查卷第8 至10、12至15、
      47頁，本院卷第23至25、43、44頁）。
（七）汽車行駛時，駕駛人應注意車前狀況及兩車併行之間隔，
      並隨時採取必要之安全措施，道路交通安全規則第94條第
      3 項訂有明文。是駕駛人駕車行駛於道路之際，對於道路
      行車狀態及人車動態應提高注意，並且適時採取必要之安
      全措施。被告乙○○固未領有駕駛執照，然仍應注意遵守
      上開規定，而被告乙○○行經上開地點，疏未注意前方狀
      況，且未採取適當之安全措施，適有告訴人戊○○、丁○○○行走於道，卻遭被告乙○○自後撞擊，已違背上開規
      定，而有注意義務之違反。再依上開道路交通事故調查表
      所載，案發當時天候雨，夜間無照明，視距良好，柏油道
      路，路面無缺陷及障礙物之情形下，客觀上亦無不能注意
      之情事，是被告乙○○對於本件車禍之發生自有過失。而
      告訴人戊○○受有左手肘擦傷、頭部外傷及左臀部挫傷，
      告訴人丁○○○受有左肩擦傷及額頭、兩手擦傷等傷害，
      是認被告乙○○之過失行為與告訴人戊○○、丁○○○所
      受傷勢，具有相當之因果關係。
（八）綜上所述，本件被告乙○○所犯竊盜、過失傷害及肇事逃
      逸之犯行，事證明確，堪以認定，均應依法予以論科。
三、論罪科刑：
（一）核被告乙○○所犯分別係刑法第320 條第1 項之普通竊盜
      罪、第284 條第1 項之過失傷害罪、第321 條第1 項第3
      款之攜帶兇器之加重竊盜罪。
（二）無照駕駛之加重規定：又按汽車駕駛人，無駕駛執照駕車
      、酒醉駕車、吸食毒品或迷幻藥駕車、行駛人行道或行經
      行人穿越道不依規定讓行人優先通行，因而致人受傷或死
      亡，依法應負刑事責任者，加重其刑至2 分之1 ，道路交
      通管理處罰條例第86條第1 項，定有明文；被告乙○○並
      無汽機車之駕駛執照，有本院依職權查詢之證號查詢汽車
      駕駛人單、證號查詢機車駕駛人單各1 紙在卷可考，竟仍
      無照騎車致使告訴人戊○○、丁○○○分別受傷，依法應
      負刑事責任，就其過失傷害部分應依道路交通管理處罰條
      例第86條第1 項之規定加重其刑。
（三）想像競合犯：被告乙○○以一過失行為造成告訴人戊○○
      、丁○○○2 人分別受有如犯罪事實欄所載之傷害，為一
      行為觸犯2 過失傷害罪，爰依刑法第55條前段之規定，論
      以同種想像競合犯，以一過失傷害罪處斷。
（四）數罪併罰：被告乙○○所犯上開3 罪，犯意各別，行為不
      同，應予分別論罪，合併處罰。
（五）竊盜及加重竊盜累犯之論處：
      查被告乙○○於91年間，因連續施用第一、二級毒品案件
      ，經本院於92年4 月30日以92年度訴字第192 號判決分別
      判處有期徒刑8 月、6 月，經定應執行有期徒刑1 年，於
      93年11月11日縮刑期滿執行完畢。嗣於94年間，因施用第
      一、二級毒品案件，經臺灣高等法院於95年5 月10日以94
      年度上訴字第3836號判決分別判處有期徒刑11月、7 月；
      又於95年間，因妨害自由案件，經臺灣板橋地方法院於96
      年5 月8 日以96 年 度訴字第307 號判決判處有期徒刑6
      月；再於95年間，因連續竊盜案件，經本院於95年8 月10
      日以95年度簡上字第127 號判決判處有期徒刑9 月；復於
      95年間，因施用第一級毒品案件，經本院於95年8 月31日
      以95年度訴字第621 號判決判處有期徒刑10月；前開各罪
      ，分別經減刑後定應執行有期徒刑1 年7 月確定，於97年
      1 月1 日縮刑期滿執行完畢等情，有前揭臺灣高等法院被
      告前案紀錄表1 份在卷可按，其受有期徒刑之執行完畢，
      5 年以內故意再犯本件有期徒刑以上之竊盜及加重竊盜罪
      ，均為累犯，均應加重其刑。
（六）另起訴檢察官雖請求依竊盜犯、贓物犯保安處分條例第3
      條第1 項之規定，宣告被告乙○○於刑之執行前，令入勞
      動場所強制工作；惟本院審酌被告乙○○之本案犯罪情節
      （本件竊取之次數2 次、使用之手段）、犯後終能坦承犯
      行之犯罪後態度及被告乙○○前於82年間，曾因贓物案
      件，經臺灣桃園地方法院於82年8 月3 日以82年度易字第
      30 18 號判決判處有期刑4 月；嗣於88年間，因竊盜案
      件，經本院於89年1 月21日以88年度易字第245 號判決判
      處有期徒刑6 月；其後於95年間，因竊盜案件，經本院
      95 年 度簡上字第127 號判決判處有期徒刑9 月，經減為
      有期徒刑4 月又15日確定等情，依被告乙○○再犯竊盜及
      贓物案件之時程相隔甚遠，縱本件被告乙○○係出監後再
      犯之累犯，惟業已依法加重其刑度，實難認被告乙○○本
      案之犯行係屬有犯罪之習慣或以犯竊盜罪為業之人，且對
      被告乙○○處以如主文所示之刑，應已足收懲警之效，是
      本件尚無宣告於刑之執行前，令被告乙○○入勞動場所強
      制工作之必要，併予敘明。
（七）爰審酌被告乙○○有上開犯罪紀錄，足徵其素行非佳，正
      值壯年，不思恃己力獲取所需，竊取機車及自小客車，且
      竟無照騎乘機車過失造成告訴人戊○○、丁○○○受有傷
      害，且犯後尚未與告訴人戊○○、丁○○○達成和解及賠
      償損失，然犯後坦認犯行，所竊之車輛業已尋獲，並分別
      發還予告訴人丙○○及被害人甲○○具領等一切情狀，各
      量處如主文所示之刑，並定其應執行之刑。
（八）沒收：扣案之鑰匙及扁鑽各1 支係被告乙○○所有，分別
      供本案竊取車牌號碼SMY-053 號輕型機車及車牌號碼GZ-1
      562 號自用小客車所用之工具，業據被告乙○○承供無訛
      （見本院卷第41頁），均爰依刑法第38條第1 項第2 款之
      規定，宣告沒收之。
據上論斷，應依刑事訴訟法第273條之1第1項、第299條第1 項前
段，道路交通管理處罰條例第86條第1 項，刑法第320 條第1 項
、第284 條第1 項、第321 條第1 項第3 款、第47條第1 項、第
51條第5 款、第55條前段、第38條第1 項第2 款，刑法施行法第
1條之1，判決如主文。
本案經檢察官王唯怡到庭執行職務。
中    華    民    國    98    年    2     月    19    日
                  臺灣新竹地方法院刑事第九庭
                              法  官  劉兆菊
以上正本證明與原本無異。
如不服本判決應於收受本判決後10日內向本院提出上訴書狀，上
訴書狀應敘述具體理由。上訴書狀未敘述上訴理由者，應於上訴
期間屆滿後20日內補提理由書狀於本院「切勿逕送上級法院」。
                              書記官  林兆嘉
中    華    民    國    98    年    2     月    19    日
附錄本案論罪科刑法條：
中華民國刑法第284條
（過失傷害罪）
因過失傷害人者，處 6 月以下有期徒刑、拘役或 5 百元以下罰
金，致重傷者，處1 年以下有期徒刑、拘役或5 百元以下罰金。
從事業務之人，因業務上之過失傷害人者，處 1 年以下有期徒刑
、拘役或1 千元以下罰金，致重傷者，處 3 年以下有期徒刑、
拘役或2 千元以下罰金。
中華民國刑法第320 條
（普通竊盜罪、竊佔罪）
意圖為自己或第三人不法之所有，而竊取他人之動產者，為竊盜
罪，處5 年以下有期徒刑、拘役或5 百元以下罰金。
意圖為自己或第三人不法之利益，而竊佔他人之不動產者，依前
項之規定處斷。
前二項之未遂犯罰之。
中華民國刑法第321條
（加重竊盜罪）
犯竊盜罪而有左列情形之一者，處5月以上、5年以下有期徒刑：
一、於夜間侵入住宅或有人居住之建築物、船艦或隱匿其內而犯
    之者。
二、毀越門扇、牆垣或其他安全設備而犯之者。
三、攜帶兇器而犯之者。
四、結夥三人以上而犯之者。
五、乘火災、水災或其他災害之際而犯之者。
六、在車站或埠頭而犯之者。
前項之未遂犯罰之。


司法院資訊處製作；財團法人民間司法改革基金會備份。
